【裁判字號】    98,消債更,397
【裁判日期】    990623
【裁判案由】    更生事件
【裁判全文】
臺灣士林地方法院民事裁定           98年度消債更字第397號
債  務  人  甲○○
上列當事人聲請更生事件，本院裁定如下：
    主  文
債務人甲○○自中華民國九十九年六月二十三日下午五時起開始
更生程序。
命司法事務官進行本件更生程序。
    理  由
一、按債務人與金融機構協商成立者，不得聲請更生或清算，但
    因不可歸責於己之事由，致履行顯有重大困難者，不在此限
    。本條例施行前，債務人依金融主管機關協調成立之中華民
    國銀行公會會員辦理消費金融案件無擔保債務協商機制與金
    融機構成立之協商，準用前項之規定，消費者債務清理條例
    第151 條第5 項、第6 項分別定有明文。次按，債務人不能
    清償債務或有不能清償之虞，且無擔保或無優先權之債務總
    額未逾新臺幣（下同）1,200 萬元者，於法院裁定開始清算
    程序或宣告破產前，得向法院聲請更生，觀諸同條例第3 條
    、第42條第1 項規定自明。又法院開始更生程序之裁定，應
    載明其年、月、日、時，並即時發生效力。法院開始更生或
    清算程序後，得命司法事務官進行更生或清算程序，必要時
    得選任律師、會計師或其他適當之自然人或法人一人為監督
    人或管理人，復為同條例第45條第1 項、第16條所明定。
二、本件聲請意旨略以：伊有不能清償債務情事，前曾於民國95
    年7 月依中華民國銀行公會會員辦理消費金融案件無擔保債
    務協商機制與最大債權金融機構成立協商，協商條件為分80
    期、利率0%、每月償還1 萬3,594 元。惟伊目前於易順發冷
    氣冷凍有限公司擔任冷氣維修人員乙職，每月領有2 萬元薪
    資。伊每月薪資收入扣除協商金額1 萬3,594 元後之餘額明
    顯不足維持伊之基本生活，是伊確係因不可歸責於己之事由
    ，致履行協商條件顯有重大困難。且伊無擔保或無優先權之
    債務總額未逾1,200 萬元，復未經法院裁定開始清算程序或
    宣告破產，爰向本院聲請更生等語。
三、經查，債務人所主張之上開事實，有中華民國銀行公會會員
    辦理消費金融案件無擔保債務協商機制協議書及無擔保債務
    還款計畫（見本院卷第55頁、第59頁）、債務人財政部臺北
    市國稅局96及97年度綜合所得稅各類所得資料清單（見本院
    卷第16頁、第18頁）、財政部臺北市國稅局財產歸屬資料清
    單（見本院卷第17頁）、勞工保險被保險人投保資料及明細
    （見本院卷第13至14頁）附卷足憑。佐諸債務人自陳目前任
    職易順發冷氣冷凍有限公司，每月薪資收入約2 萬元，業據
    提出其在職證明書（見本院卷第71頁）附卷可參，復據其97
    年度綜合所得稅各類所得資料清單可知，其全年所得為24萬
    元，平均每月收入為2 萬元，應堪採信。是債務人目前每月
    薪資收入2 萬元，扣除協商金額1 萬3,594 元後，尚餘6,40
    6 元可自由處分。以內政部公布99年度臺北縣最低生活費為
    1 萬792 元（包含食衣住行育樂醫療保險等費用）核之，上
    開金額明顯不足維持債務人個人基本生活。從而，應認債務
    人確係因不可歸責於己之事由，致履行協商條件顯有困難。
    另債務人主張無擔保或無優先權之債務總額未逾1,200 萬元
    ，業據提出與其所述相符之財團法人金融聯合徵信中心當事
    人綜合信用報告─債務清理條例前置協商專用債權人清冊（
    見本院卷第30至33頁）、財團法人金融聯合徵信中心當事人
    綜合信用報告（見本院卷第34至40頁）為證。復查，債務人
    無同條例第6 條第3 項、第8 條或第46條各款所定駁回更生
    聲請之事由存在，則債務人聲請更生，應屬有據，揆諸首開
    說明，應予開始更生程序，並命司法事務官進行本件更生程
    序。
四、爰裁定如主文。
中    華    民    國    99    年    6     月    23    日
                  民事第二庭  法      官  方彬彬
上為正本係照原本作成。
本件不得抗告。
中    華    民    國    99    年    6     月    23    日
                              書  記  官  周嫣蘋

司法院資訊處製作；財團法人民間司法改革基金會備份。
